臺灣高等法院刑事判決               100年度上易字第1657號
上  訴  人  臺灣新竹地方法院檢察署檢察官
被      告  何○○           
            蔡○○
共      同
選任辯護人  龍其祥律師
上列上訴人因被告等妨害家庭案件，不服臺灣新竹地方法院100
年度易字第24號，中華民國100年5月26日第一審判決（起訴案號
：臺灣新竹地方法院檢察署99年度偵字第1660號），提起上訴，
本院判決如下：
    主  文
上訴駁回。                                                                
    理  由 
一、本案經本院審理結果，認第一審以上訴人即檢察官所舉證據
    尚不足認被告何○○、蔡○○有妨害家庭犯行，自屬不能證
    明被告犯罪，依法諭知無罪判決。其認事用法，核無不當，
    應予維持，並引用原審判決書理由之記載（如附件）。
二、公訴人上訴意旨略以：觀諸卷附民國99年1月8日影片內容，
    告訴人黃○○將所蓋棉被掀起並發現被告2人均下半身裸露
    後，竟無任何羞窘或試圖解釋之表示；再蔡○○於斯時即已
    向告訴人自承與何○○發生性行為，僅以不知被告何○○係
    有配偶之人作為抗辯，顯見其於偵審中臨訟捏造不知彼此赤
    裸下身之說法實與常情有違，不足採信；參以何○○已將其
    個人換洗衣物及內褲均放置於蔡○○之租屋處衣櫃內，被告
    2人確有逾越正常男女交往之情，則依社會一般通念而論，
    被告2人間既有不正常之男女關係，更於蔡○○之租屋處中
    裸露下半身同臥一床，蔡○○更於告訴人抵達後就被告2人
    有發生性行為乙事坦認，足認被告2人確已發生通、相姦行
    為，惟原審固認定被告2人間確有男女曖昧情愫，竟以被告2
    人雖裸露下半身同眠仍不足認渠等2人曾發生性行為，其認
    事用法顯有違經驗法則及論理法則，且與社會一般通念相悖
    ，原判決顯有違誤云云。
三、經查：
  (一)本件雖據證人鍾礽祖於本院審理時證稱：伊與黃○○、黃○
    ○的親屬共5、6人去抓姦，伊與黃○○在前面，其他人向排
    隊一樣在後面，在蔡○○房門口，有聽到呻吟聲，應該是女
    生，斷斷續續有2、3分鐘，聲音愈來愈快速縮短，門推開後
    ，伊看到何○○及蔡○○躲在棉被，應該面對面抱在一起，
    後來就分開，好像是黃○○弟弟將棉被掀開，看到何○○及
    蔡○○下半身沒有穿，何○○有勃起，伊站在門口拍攝，有
    拍到等語（見本院卷第44反面至46頁），惟證人鍾礽祖係黃
    ○○所委託之徵信社人員，其既於本件案發現場與黃○○站
    在最前面，並手持錄影機拍攝，何以未於偵訊、原審審理時
    出庭作證而迨至本院審理時始出庭作證，另其證稱有聽到呻
    吟聲，核與證人黃義恩於偵訊時證稱在門口沒有聽到聲音（
    見偵查卷第50頁）、於原審審理時證稱確實沒有聽到任何聲
    音等語（見原審卷46頁）不符，且無其他積極證據足以佐證
    ，是鍾礽祖上開證述內容，是否客觀可信而與事實相符，顯
    有疑義。
  (二)另經本院勘驗黃○○提出於案發現場所拍攝之錄影光碟，蔡
    ○○於案發現場確實有稱「我們現在炒飯是我們炒飯，但我
    不曉得現在這位小姐是他老婆」（見本院卷第43頁），然刑
    法上性交之定義係指性器進入他人之性器、肛門或口腔或使
    之接合，或以性器以外之其他身體部位或器物進入他人之性
    器、肛門或使之接合之行為（參照刑法第10條第5項規定）
    ，縱使蔡○○於案發現場有發出呻吟聲、陳稱「我們現在炒
    飯」，然男女為性行為之整個過程及性器接合前均可能有呻
    吟聲，而所謂炒飯一語亦不能直接證明何○○、蔡○○於前
    揭時、地確實已有性器接合或其他上開刑法第10條第5項所
    示之性交行為。綜上，鍾礽祖之證述及現場錄影光碟仍均不
    足作為何○○、蔡○○於前揭時、地確實已為性交行為之積
    極證據。
  (三)被告2人於案發時、地裸露下半身共睡一床，客觀上要謂被
    告2人僅屬單純同事關係而無任何男女曖昧情愫，實為一般
    社會通念所無法採信，然犯罪事實應依證據認定之，被告2
    人之行為在行為、道德上雖屬可議，惟本件尚無積極證據足
    以證明被告2人業已為性交行為，尚與刑法第239條之構成要
    件有間。
四、綜觀卷附現存資料，被告2人所辯，尚非不可採信。從而，
    公訴人所提之證據尚未達到於通常一般之人均不致有所懷疑
    為真實之程度，無從使本院對於被告2人確實有通姦及相姦
    行為。公訴人仍執前詞指摘原判決，其餘上訴意旨雖對被告
    2人行為提出許多質疑，然此事實均無法影響本院憑相關證
    據形成心證結論，公訴人僅對原證據重為爭執而未提出新事
    證，其上訴難認有理由，應予駁回。
據上論斷，應依刑事訴訟法第373條、第368條，判決如主文。      
本案經檢察官王全成到庭執行職務。
中    華    民    國   100    年    10    月    6     日
                  刑事第十庭審判長法  官  李麗玲
                                  法  官  張江澤
                                  法  官  陳明珠
以上正本證明與原本無異。
不得上訴。
                                  書記官  張郁琳
中    華    民    國   100    年    10    月    6     日

附件：    
 
臺灣新竹地方法院刑事判決               100年度易字第24號
公  訴  人  臺灣新竹地方法院檢察署檢察官
被      告  何○○ 
            蔡○○
共      同            
選任辯護人  龍其祥律師
上列被告等因妨害家庭案件，經檢察官提起公訴（99年度偵字第
1660號），本院判決如下：
    主  文
何○○、蔡○○均無罪。
    理  由
一、公訴意旨略以：被告何○○與告訴人黃○○於民國91年3月3
    1日結婚，於本案發生時係有配偶之人（2人業於99年9月3日
    登記離婚），於婚姻關係存續中因工作關係結識被告蔡○○
    ，被告蔡○○明知其係有配偶之人仍與之交往。詎被告何郁
    霆、蔡○○分別基於與配偶以外之人通姦之犯意及與有配偶
    之人相姦之犯意，於99年1月8日11時至11時50分許間，於被
    告蔡○○當時位在新竹市東區○○○○○街9號4樓之租屋處
    內發生性行為，而為通姦、相姦之行為。嗣因告訴人黃○○
    察覺被告何○○當日行蹤有異，乃於同日11時50分許，會同
    證人黃義恩、林秋燕等人前往上址查看，當場發現被告何郁
    霆、蔡○○ 2人僅著上衣、下半身裸露而查悉上情。因認被
    告何○○涉犯刑法第 239條前段之通姦罪、被告蔡○○涉犯
    刑法第239條後段之相姦罪等語。
二、按犯罪事實應依證據認定之，無證據不得認定犯罪事實；不
    能證明被告犯罪者，應諭知無罪之判決，刑事訴訟法第 154
    條第2 項、第301條第1項分別定有明文。次按，事實之認定
    ，應憑證據，如未能發現相當證據，或證據不足以證明，自
    不能以推測或擬制之方法，以為裁判基礎；又認定不利於被
    告之事實，須依積極證據，苟積極證據不足為不利於被告事
    實之認定時，即應為有利於被告之認定，更不必有何有利之
    證據，最高法院40年臺上字第86號及30年上字第816 號判例
    可資參照。據此，刑事訴訟上證明之資料，無論為直接證據
    或間接證據，均須達於通常一般之人均不致於有所懷疑，而
    得確信為真實之程度，始得據為有罪之認定，若關於被告是
    否犯罪之證明未能達此程度，而有合理性懷疑之存在，致使
    無從形成有罪之確信，根據「罪證有疑、利於被告」之證據
    法則，即不得遽為不利被告之認定，最高法院76年度臺上字
    第4986號判例意旨可資參照。另檢察官對於起訴之犯罪事實
    ，倘其所提出之證據，不足為被告有罪之積極證明，或其指
    出之證明方法，無從說服法院以形成被告有罪之心證，基於
    無罪推定之原則，自應為被告無罪判決之諭知，最高法院92
    年度臺上字第 128號判例意旨足資參照。至告訴人之指訴，
    係以使被告受刑事訴追為目的，是以告訴人之指訴為證據方
    法，除其指訴須無瑕疵，且應有查與事實相符之佐證，始得
    資為判決之基礎，最高法院52年台上字第1300號及61年台上
    字第3099號判例亦可資參照。而所謂無瑕疵，係指被害人所
    為不利被告之陳述，與社會上一般生活經驗或卷存其他客觀
    事實並無矛盾而言；另所謂就其他方面調查認與事實相符，
    非僅以所援用之旁證足以證明被害結果為已足，尤須綜合一
    切積極佐證，除認定被告確為加害人之可能外，在推理上無
    從另為其他合理原因之假設，有一不合於此，即不能以被害
    人之陳述作為論斷之證據。 
三、公訴人認被告何○○、蔡○○涉犯通姦、相姦罪嫌，無非係
    以：(一)、被告何○○、蔡○○於警詢、偵查時之供述。(二
    )、告訴人黃○○於警詢、偵查時之指訴。(三)、證人林秋
    燕於警詢及證人黃義恩於警詢、偵查時之證述。(四)、現場
    錄影光碟及影片譯文等為其主要論據。
四、訊據被告何○○、蔡○○固皆坦承2 人於上開時、地有裸露
    下半身共躺一床之事實，惟堅詞否認有何通姦或相姦之犯行
    ，被告蔡○○辯稱略以：當天是因為被告何○○有法律上的
    問題要請教，才會一起到我的租屋處商討，之後要一同去案
    外人龍其祥律師的事務所，因為是下雨天，被告何○○下半
    身都淋溼了，我才請他先到浴室沖熱水澡，而我很累，所以
    先到床上休息補眠，又因為我有裸睡的習慣，所以才會上半
    身有穿外衣，但未著胸罩，下半身裸露，我根本不知道被告
    何○○何時及為何裸露下半身且鑽進被窩，我們從來沒有發
    生親密關係等語；被告何○○則辯稱略以：我洗完澡出來，
    因為褲子及內褲還沒完全乾，又突然想捉弄被告蔡○○，就
    直接裸露下半身而躺入被告蔡○○的被窩，我們沒有親密關
    係等語。
五、經查：
(一)、按被告以外之人於審判外之言詞或書面陳述，除法律有規定
    者外，不得作為證據。又被告以外之人於審判外之陳述，經
    當事人於審判程序同意作為證據，法院審酌該言詞陳述或書
    面陳述作成時之情況，認為適當者，亦得為證據。當事人、
    代理人或辯護人於法院調查證據時，知有第159條第1項不得
    為證據之情形，而未於言詞辯論終結前聲明異議者，視為有
    前項之同意，刑事訴訟法第159條第1項及第159條之5分別定
    有明文。經查，本件證人黃○○、林秋燕、黃義恩於警詢之
    證述，在本院審理程序中，被告何○○、蔡○○及其辯護人
    就證據能力一節均表示無意見，且未於本案言詞辯論終結前
    聲明異議，而本院審酌上開人等於警詢中之證述係彼等於案
    發後就各自親身經歷之事實所為者，依其陳述作成時之情況
    並無不適當，且均非非法取得之證據，又無證明力明顯過低
    之情形，復經本院於審判期日就上開證據進行調查、辯論，
    依前開規定，自均得為證據；次按，本案認定事實所引用之
    文書證據，並無證據證明係公務員違背法定程序所取得，亦
    無刑事訴訟法第159條之4之顯有不可信之情況與不得作為證
    據之情形，本院斟酌本案卷內之證據並非非法取得，亦無證
    明力明顯過低之情形，且經本院於審判期日依法進行證據之
    調查、辯論，被告於訴訟上之程序權已受保障，故前揭各該
    證據，亦均得採為證據，合先敘明。
(二)、被告何○○與告訴人黃○○於91年3月31日結婚，於本案發
    生時為有配偶之人，被告蔡○○於本案發生前即已知悉上情
    ，然被告2人仍於99年1月8日11時至11時50分許，在被告蔡
    ○○當時位於新竹市東區○○○○○街9號4樓之租屋處內，
    被告何○○上半身僅著深藍色長袖上衣、下半身裸露，被告
    蔡○○上半身雖穿有黑色長袖上衣，惟未穿胸罩，且下半身
    完全裸露，一起躺在約6坪大之小套房內的雙人床上，而被
    告何○○當日所穿的內褲則放置於該雙人床上等情，為被告
    何○○、蔡○○所不否認，並與證人即告訴人黃○○於警詢
    、偵查中證述（偵卷第14頁、第47頁至第48頁）、證人林秋
    燕於警詢、本院審理時證述（偵卷第16頁至第17頁、24號本
    院卷第36頁背面至第37頁）、證人黃義恩於警詢、偵查及於
    本院審理時證述（偵卷第19頁至第20頁、第51頁、24號本院
    卷第44頁）之情節大致相符，且有被告何○○、告訴人黃怡
    惠之全戶戶籍資料查詢結果各1份、現場照片22張、錄影光
    碟1片及影片譯文各1份等（偵卷第31頁至第37頁、第59 頁
    至第69頁、24號本院卷第59頁至第60頁）在卷可證，故本案
    發生時，被告何○○與告訴人黃○○仍為配偶關係，而被告
    何○○與配偶以外之人即被告蔡○○衣衫不整共處一室之事
    實，堪以認定。惟被告2人上揭行為是否符合刑法第239條所
    謂「通姦」或「相姦」之構成要件？此即為本案審理之重點
    。
１、證人即告訴人黃○○於警詢時證稱：「（你於何時進入該套
    房？以何方式進入？）…當時我們開啟喇叭鎖時，發現門未
    上鎖就直接進入」、「（當時你有無敲門或按門鈴？進入有
    無經過屋內人員同意？）沒有…」、「（你進入該套房有無
    破壞門鎖）沒有」、「（你如何知道你丈夫何○○與蔡○○
    在該套房內？當時屋內還有無其他人在場？）…只有他們兩
    人共處一室」、「（你有無發現何○○及蔡○○有性行為關
    係？）原本我是要去找我丈夫何○○，當時進入套房內時看
    到他們只著上衣裸露下半身部位正在做愛有性關係」等語（
    偵卷第13頁至第14頁）；於偵查中證稱：「（告何○○、蔡
    ○○何事？）…我在1月8日時我跟著何○○、蔡○○到蔡靜
    怡的住處，他們門沒鎖，我開門進去，發現他們兩個下半身
    全裸，我有錄到他們在做愛的畫面（庭呈光碟），我開門進
    去時，他們已經停止動作，下半身沒穿，他們兩個已經有點
    半分開」等語（偵卷第47頁）。
２、證人林秋燕於警詢時證稱：「（你有無於 99年1月8日12時3
    分，在新竹市○○○○街9號4樓套房內，與黃○○及黃義恩等
    人進入蔡○○所有之套房捉姦，發現蔡女與何○○只著上衣
    裸露下半身共處一室？）有的」、「（當時你們是以何方式
    進入套房內？）當時大門是關著，但喇叭鎖未鎖，我表妹黃
    ○○直接開門就進去了」、「（你們有無破壞該套房門鎖？
    ）沒有」（偵卷第16頁至第17頁）；於本院審理時結證稱：
    「（當天你們有幾個人去？）加我應該有4位還是5位」、「
    （除了你與你表妹黃○○、表弟黃義恩之外，另2 人是誰？
    ）是我們的朋友…」、「（你們有帶蒐證設備如錄音機等物
    ？）有，我們帶了相機、VCR 攝影機」、「（你進入案發現
    場，是否可以描述當時的狀況？）我看到被告2 人還坐在床
    上，棉被蓋著…那時被告 2人的下半身還沒有穿…警察來的
    時候，被告 2人好像有先把底褲穿好，我不大有印象」、「
    （拉開棉被的時候，被告 2人的姿勢為何？）坐著，沒有特
    別的姿勢，就是下半身是赤裸的」、「（當時有無正在做性
    交易或是性行為的狀態？）我沒有看到」、「（99年1月8日
    當天上午有下大雨嗎？）沒有，可是地板是濕的，是毛毛雨
    」、「（依照當天毛毛雨的狀態，有可能會讓你們在路上的
    人整個褲子、下半身溼掉嗎？）不會」、「（你剛剛說你大
    約10點或是11點左右進去蔡○○的住處，你進去看到被告 2
    人裸露下半身外，是否還有其他異狀？）沒有」、「（當時
    蔡○○有沒有穿胸罩？）沒有」等語（24號本院卷第36頁至
    第37頁）。
３、證人黃義恩於警詢時證稱：「（你有無於99年1月8日12時 3
    分，在新竹市○○○○街9號4樓套房內，與黃○○及林秋燕等
    人進入蔡○○所有之套房捉姦，發現蔡女與何○○只著上衣
    裸露下半身共處一室？）有的」、「（當時你們是以何方式
    進入套房內？）當時大門是關著，但喇叭鎖未鎖，我姐姐黃
    ○○直接開門就進去了」、「（當時你們有沒有敲門或按門
    鈴？進入有無經屋內人員同意？）我不知道，我只知道是直
    接開門…」、「（你們有無破壞套房門鎖？）沒有」等語（
    偵卷第19頁至第20頁）；於偵查時結證稱：「（未進門時在
    門口有無聽到或看到什麼？）沒有」、「（進門後？）看到
    何○○、蔡○○他們衣衫不整，下半身沒穿，他們門沒鎖，
    是姐姐黃○○先進去，他沒敲門，門開了就進去，他們看到
    我們進去後，就坐起來」、「（當天有下雨嗎？）沒有下雨
    ，當天天氣陰陰的」等語（偵卷第50頁至第52頁）；於本院
    審理時結證稱：「（你進去以後看到的情形為何？）我只有
    看到2個被告下半身沒有穿，我進去時，2個人都從躺著坐起
    來了，棉被本來在床上， 2個人都有蓋棉被，但是沒有完全
    蓋住，棉被是我拉掉的，拉掉棉被之後，看到被告 2人下半
    身赤裸， 2個人併排坐在一起」、「（99年1月8日當天，現
    場有無下大雨？）沒有，天氣很好」、「（你開門進去房間
    之後，你看到2個人躺在床上，你看到2人的體位為何）互相
    看著，臉朝臉這樣躺著，2個人是併排躺著，1個人的臉是轉
    向右邊，1個的臉是轉向左邊，2個人對看」、「（你當時第
    一瞬間看到被告蔡○○時，有沒有像是睡著突然被你們吵醒
    的樣子？）沒有，她的意識很清醒」、「（是否可以從棉被
    上看出 2個人的腳的位置？）棉被在動，應該是他們要坐起
    來拉棉被，所以棉被有在動」、「（你當時在現場是否有質
    問被告 2人是否在炒飯？）有，我有問，然後蔡○○就說炒
    飯那是我們的事情」、「（最後跟你確認，進入蔡○○房間
    前，你在門口有無聽到任何聲音？）沒有」、「（確實沒有
    ？）沒有」、「（你們在整個拍照或錄影的過程，有無看到
    何○○與蔡○○在收拾任何東西？）我沒有看到，只有看到
    他們在穿衣服，其他時間都在爭吵」等語（24號本院卷第44
    頁至第46頁）。
４、證人劉家德於本院審理時結證稱：「（這份搜索扣押筆錄是
    否你製作的？）是我寫的」、「（你們當時有在現場蒐證？
    ）經在場與承租人同意蒐證，但是沒有搜到東西」、「（根
    據你們辦案經驗，你們第 1個要搜索的是什麼東西？）包含
    通姦的衛生紙之類，衣服等相關的證物」、「（當時有發現
    所謂性行為的相關證物？）因為這 1件是家屬先到達現場已
    經在屋內了，才通知我們的，我到現場的時候，被告 2人當
    時衣著已經整齊了」、「（當時現場除了被告 2人以外，尚
    有幾人？）大約有4、5人左右，好像有 2個女的，其他3至4
    人都是男性」、「（你們到達後，是否有部分人就先行離開
    ？）…我們查好像有徵信業者…我們到現場時，在屋內沒那
    麼多人，屋內只有被告的老婆還有 1個親戚或是朋友…」、
    「（你到達現場的時候，有人在蒐證嗎？）事後有提供我們
    相片…」、「（你當天上午12時左右到達現場，你進入被告
    蔡○○的屋內時，有無看到屋內有男用的衣物及內褲？）有
    」、「（你看到有幾件衣物或內褲？）3、4件內褲左右，衣
    櫥打開我沒有細數有幾件，不是單件，應該有超過 1件」、
    「（你現場有問被告何○○說這些衣物及內褲都是他的嗎？
    ）有」、「（被告何○○如何回答？）何○○說是，我印象
    中筆錄應該有記載」、「（之前你說男用衣物及內褲，是否
    你剛才說的超過 1件的衣服及內褲？）是，衣服是懸掛在衣
    櫥裡面，何○○有承認是他的，我印象中數量大致上是這樣
    ，衣櫥裡面沒有內褲，內褲大概是有 1件在塑膠袋裡，其他
    都是外用衣物，衣物有3、4件以上在衣櫥，內褲就是只有 1
    件放在塑膠袋裡」、「（請詳述你如何蒐證？）當時是冬天
    ，看棉被兩邊有沒有熱熱的，有沒有兩個枕頭、廁所及垃圾
    桶有沒有體毛及衛生紙、保險套，我們有翻看棉被，確定沒
    有體液或是精液、血液等」、「（你到現場時，家屬有無說
    被告 2人在收拾整理的情形？）黃志豪在剛剛電話中有跟我
    說，好像家屬與徵信社的人員先進去屋內時，有拍攝到被告
    2人衣裳不整的相片，沒有人提到被告2人有在收拾的事情」
    等語（24號本院卷第40頁至第42頁）。
５、惟查，新竹市○○街及新竹市東區○○○○○街等處於99年
    1月8日固有降雨紀錄，但未達大雨標準，有交通部中央氣象
    局 100年1月5日中象參字第1000000082號函及其附件在卷可
    參（ 393號本院卷第106頁至第108頁），且與證人林秋燕、
    黃義恩證述當日未下大雨，僅為毛毛雨等情大致相符，是被
    告 2人辯稱係因當日下大雨，被告何○○下半身已淋溼，方
    需至被告蔡○○之租屋處沖澡換洗云云，尚堪置疑。再依現
    今一般社會大眾所認知之家庭倫常觀念，有配偶之男女理當
    嚴守分際，是縱然被告何○○確實有因雨淋溼衣著之事實，
    亦應當返家或尋求他法更換衣物，然其卻前往單身女同事家
    中沖澡梳洗，且在下半身赤裸之情形下毫不避諱直接上床休
    息，其行為、道德實值非難；惟被告蔡○○縱有裸睡之習慣
    ，然在明知其租屋處為套房，床鋪無任何隔間、屏障相阻，
    空間狀況一覽無遺，且無其他第三者在場，被告何○○又去
    沖澡之情形下，猶上半身未穿胸罩，僅著單薄黑色長袖上衣
    ，下半身完全裸露躺在床上休息，其行為、道德亦屬可議，
    因若被告 2人僅係單純同事關係，而因討論法律問題相約共
    處，何以 2人會衣衫不整的共居一室，且被告蔡○○在有睡
    意預備裸睡之際，竟未請被告何○○離去，反而任由被告何
    ○○與其下半身赤裸之情形下共臥一榻，甚且，被告何○○
    尚有私人衣物置放於被告蔡○○之套房內，客觀上要謂被告
    2 人僅屬單純同事關係，無任何男女曖眛情愫，依據上述外
    在事實及徵諸社會一般通念，實難採信。
６、惟刑法第 239條前段之通姦罪，其構成要件仍指通姦人與配
    偶以外之人合意而為婚姻關係外之性行為；同法第 239條後
    段之相姦罪，其構成要件仍指相姦人與有配偶之人合意而為
    婚姻關係外之性行為，是欲認定被告 2人有為通姦或相姦行
    為，必須證明有婚姻關係外之性行為發生。本案依前述之說
    明，雖可證明被告 2人下半身皆完全赤裸，共同躺在被告蔡
    ○○套房內之雙人床上，且被告 2人之辯解，亦有上開顯違
    社會常情難以採信之處。然按，被告在被判罪確定之前，應
    被推定為無罪及被告並無自證無罪之義務，均為刑事訴訟之
    基本原則，被告否認犯罪所持之辯解，縱無可取，仍不得因
    此資以為反證其犯罪之論據，最高法院87年度台上字第3471
    號判決要旨可資參照，是雖被告 2人上開供詞顯不合常理，
    且屬有疑，然而查獲被告 2人衣衫不整共處一室之狀態僅是
    客觀事實，並非必可推知被告 2人確有通姦及相姦之行為。
    經核，由上述證人即告訴人黃○○等 4人之證述可知，案發
    當時，被告 2人固有衣衫不整同處一室之事實，惟無任何人
    目擊被告2人有性交行為，又如被告2人於告訴人等進入屋內
    前數分鐘正發生性器官接合之性交行為，衡情當下應有擦試
    過之衛生紙、留有精液之保險套或沾有分泌物之衣物、床單
    等足以供科學方式檢測之證物，而據現場照片觀之，女方距
    離套房之廁所尚有數步之遙，男方距離較近之窗戶亦有一、
    兩步遠，且窗廉及門窗都是緊閉狀態，另據上述證人即告訴
    人黃○○、林秋燕、黃義恩證稱：當時該套房大門沒有上鎖
    ，所以其等是直接開門進入屋內，此時被告 2人尚躺在床上
    以棉被覆蓋身體，並無其他舉動等節，可認被告 2人應無足
    夠時間湮滅其曾發生性行為之證據，是本案在該套房內並無
    扣得使用過之保險套、衛生紙等可證明有發生性行為之證據
    ，且亦未對被告 2人採取體液，以化驗是否有精液或體液殘
    留，顯然並無任何積極證據可資證明被告 2人有通姦或相姦
    之行為發生。參以，告訴人等既知報警後直接進入屋內，並
    知以攝影機拍攝，且由告訴人胞弟黃義恩、表姐林秋燕陪同
    ，於其等進入屋內之時，除被告 2人、陪同告訴人一同前往
    之親友外，復無其他人員在場，且其後警察亦到場處理為搜
    索、扣押等行為，若有上述證據留存，應能扣案，惟本案均
    無上述任何證據扣案，即無積極證據可資證明被告 2人有通
    姦或為相姦行為，自難遽以推斷臆測之情，作為認定被告 2
    人確有本案起訴之補強證據，進而論斷被告 2人間有為性行
    為。
７、至關於檢察官另提出本案錄影光碟及影片譯文固可證明被告
    2 人確有衣衫不整共處一室之事實，惟依上開證據仍無法證
    明被告 2人有何性器官接合之性行為；再被告蔡○○固曾於
    證人黃義恩質問：「你們現在已經炒飯了耶，什麼不認識」
    等語時，回稱：「我們現在炒飯是我們炒飯…」等語（偵卷
    第62頁），然查，被告蔡○○在下半身赤裸之情形下遭證人
    黃義恩強掀棉被拍照，當時場面衝突氣氛甚囂，被告蔡○○
    脫口而出之回答究屬氣話亦或據實以告，實無法究明，惟被
    告蔡○○在本院審理時供稱該等話語係一時氣話，雖無法因
    此查知被告蔡○○之心中真意為何，然實難以此遽認被告蔡
    ○○對於相姦部分犯行有所自白，故尚不得逕為被告 2人不
    利之認定，均附此敘明。
六、末按，檢察官就被告犯罪事實，應負舉證責任，並指出證明
    之方法，刑事訴訟法第161條第1項定有明文。因此，檢察官
    對於起訴之犯罪事實，應負提出證據及說服之實質舉證責任
    。倘檢察官所提出之證據，不足為被告有罪之積極證明，或
    其闡明之證明方法，無從說服法院以形成被告有罪之心證，
    基於無罪推定之原則，自應為被告無罪判決之諭知。參照前
    開論述，公訴人所提出之各項證據，顯尚有諸多合理性懷疑
    之存在，而未達於通常一般人均不致於有所懷疑，而得確信
    為真實之程度，自不足以說服本院形成被告2 人有罪之心證
    。從而，公訴人所提出之各項證據及所闡明之證明方法，既
    無從說服本院以形成被告2 人有罪之心證，依「罪證有疑、
    利於被告」之證據法則，即不得遽為不利於被告2 人之認定
    。因之，本案之積極證據既尚不足為不利於被告2 人之認定
    ，即應逕為有利於被告2 人之認定，更不必有何有利之證據
    。此外，本院復查無其他積極證據足資證明被告2 人有何公
    訴人所指涉犯通姦或相姦之犯行，應認為被告2 人之犯罪尚
    屬不能證明，爰為被告2人無罪判決之諭知。
七、據上論斷，應依刑事訴訟法第301條第1項，判決如主文。
本案經檢察官趙佳儀到庭執行職務
中    華    民    國    100    年    5    月    26    日
                  刑事第二庭  法  官    楊數盈
以上正本證明與原本無異。
如不服本判決應於收受本判決後10日內向本院提出上訴書狀，上
訴書狀應敘述具體理由。上訴書狀未敘述上訴理由者，應於上訴
期間屆滿後20日內補提理由書狀於本院(均須按他造當事人之人
數附繕本 )「切勿逕送上級法院」。
中    華    民    國   100    年    5     月    26    日
                              書記官    陳麗麗